【裁判字號】    91,上訴,2541
【裁判日期】    920605
【裁判案由】    偽造有價證券等
【裁判全文】
臺灣高等法院刑事判決                          九十一年度上訴字第二五四一號
    上  訴  人  臺灣臺北地方法院檢察署檢察官
    上  訴  人
    即  被  告  甲○○
右上訴人因被告偽造有價證券等案件，不服臺灣台北地方法院九十一年度訴字第二八
二號，中華民國九十一年七月三十日第一審判決（起訴案號：臺灣台北地方法院檢察
署九十一年度偵字第二六三四號、第四一三三號）提起上訴，本院判決如左：
    主  文
原判決撤銷。
甲○○共同行使偽造之信用卡，處有期徒刑拾月，扣案偽造之英商標準渣打銀行信用
卡壹枚（卡號：0000000000000000號）沒收。又行使偽造私文書，
足以生損害於公眾及他人，處有期徒刑伍月，如附表（一）所示編號一至十、附表（
二）所示編號一至三各偽造乙○○之署押及按捺指印部分均沒收。應執行有期徒刑壹
年，扣案偽造之英商標準渣打銀行信用卡壹枚（卡號：0000000000000
000號）、如附表（一）所示編號一至十、附表（二）所示編號一至三各偽造乙○○之署押及按捺指印部分均沒收。
    事  實
一、甲○○明知綽號「黑龍」之不詳姓名年籍成年男子，於民國九十一年二月二日下
    午六時許，在台北市○○區○○路十二號新光三越百貨二館門前所交付黑色皮包
    內之太平洋崇光百貨記帳卡（卡號：0000000000000號）、統領百
    貨貴賓卡各一枚（卡號：三三六三一四號），均係來路不明之贓物（上開記帳卡
    、貴賓卡，係丙○○於九十一年一月十五日上午十一時許，在桃園縣中壢市○○
    路萬利市場旁，遭二名姓名年籍均不詳之人以機車搶奪之物）；另英商標準渣打
    銀行信用卡（卡號：0000000000000000號）一枚，則係他人意
    圖供行使之用而偽造之信用卡（依上開卡號之記載，實際發卡銀行，應係中國信
    託商業銀行），竟仍加以收受，並與該綽號「黑龍」之男子共同基於犯意聯絡，
    約定由甲○○以該偽造之信用卡盜刷商品，再行轉賣，甲○○分得轉賣商品價金
    之二成，餘歸綽號「黑龍」之男子所有。甲○○旋於同日晚上八時三十分許，持
    該偽造之信用卡，在上開新光三越百貨公司六樓之家庭電器專櫃，向店員表示欲
    刷卡購買電視、照相機等電器商品，並將偽造之信用卡交付店員。嗣經該百貨公
    司收銀專員張心綺電詢財團法人聯合信用卡處理中心，顯示該卡為中國信託商業
    銀行所發，與甲○○持交記載英商標準渣打銀行發行不符，確認係偽造之信用卡
    ，致未得逞。張心綺乃通知該百貨公司保全人員張文輝、許錫山尾隨甲○○，並
    報警於台北市○○路一號前查獲，當場扣得上開皮包一只（內裝有前開偽造之信
    用卡及太平洋崇光百貨記帳卡、統領百貨貴賓卡各一枚、燦坤卡、易付服務卡各
    一張、鄧雲祥
    訊，並在附表（一）編號一至十所示該警詢筆錄、照片確認單、口卡片、逮捕通
    知書、權利告知書、指紋卡、偵訊筆錄、訊問筆錄；及附表（二）編號一至三所
    示台北看守所入所身分單、台灣台北地方法院押票、台北看守所新收被告內外傷
    記錄表（含血壓測量單），及附表（一）所示編號一至十、附表（二）編號一至
    三所示時、地，各偽造乙○○之署押及按捺指印，並持以向偵查及審判案件之機
    關行使，其中於逮捕通知書、權利告知書、署名、按捺指印後，復將該等文書存
    根聯持交承辦員警收受，表示業已知悉該等文書上所載之權利，均足以生損害於
    乙○○本人及刑事訴追之正確性。嗣經台灣台北看守所人員發覺，始查悉上情。
二、案經台北市政府警察局信義分局報請及台灣台北看守所函送台灣台北地方法院檢
    察署檢察官偵查起訴。
    理  由
一、訊據被告即上訴人甲○○雖傳訊未到，惟右揭行使偽造信用卡，及於司法機關偵
    訊時冒用乙○○名義應訊，並於附表（一）編號一至十所示該警詢筆錄、照片確
    認單、口卡片、逮捕通知書、權利告知書、指紋卡、偵訊筆錄、訊問筆錄；及附
    表（二）編號一至三所示台北看守所入所身分單、台灣台北地方法院押票、台北
    看守所新收被告內外傷記錄表（含血壓測量單），及附表（一）所示編號一至十
    、附表（二）編號一至三所示時、地，各偽造乙○○之署押及按捺指印，復持以
    向偵查及審判案件之機關行使等犯行，業據被告於原審坦承不諱，核與證人即新
    光三越百貨公司收銀專員張心綺、保全人員張文輝、許錫山等人於警詢、及證人
    乙○○於偵查中證述情節相符，並有偽造英商標準渣打銀行信用卡一枚扣案可證
    ，復有附表（一）編號一至十所示該警詢筆錄、照片確認單、口卡片、逮捕通知
    書、權利告知書、指紋卡、偵訊筆錄、訊問筆錄；及附表（二）編號一至三所示
    台北看守所入所身分單、台灣台北地方法院押票、台北看守所新收被告內外傷記
    錄表（含血壓測量單）內各偽造之乙○○署押及按捺之指印在卷為憑。再被告持
    以行使之信用卡，與實際發卡銀行名稱不符，確認係偽造之信用卡，復經財團法
    人聯合信用卡處理中心出具說明書在卷可證。事證明確，被告行使偽造信用卡及
    偽造署押、行使偽造私文書犯行，均堪以認定。
二、雖被告矢口否認有收受贓物之犯行，辯稱：綽號「黑龍」男子交付皮包時，僅交
    代除了偽造的信用卡外，其餘東西不要管，不知有他人遭搶之信用卡等語。惟綽
    號「黑龍」之男子將黑色皮包一只交付被告時，皮包內之太平洋崇光百貨記帳卡
    三六三一四號）係被害人丙○○所有，於九十一年一月十五日上午十一時許，在
    桃園縣中壢市○○路萬利市場旁，遭二名姓名年籍均不詳之人以機車搶奪，已據
    被害人丙○○於警詢中指訴在卷，而被告於偵查、原審均坦承：知道綽號「黑龍
    」交付之信用卡係偽造的，並有打開該皮包看看，知道還有其他卡片，不是他的
    等語（見九十一年度偵字第二六三四號卷第五十二頁、原審九十一年七月十六日
    訊問筆錄），已見被告應知皮包內尚有非屬綽號阿龍男子之卡片。且上開太平洋
    崇光百貨記帳卡、統領百貨貴賓卡各一枚均屬隨身攜帶之物，倘係綽號「黑龍」
    顯與常情有違，被告應係明知贓物而收受無疑。事證明確，被告收受贓物犯行亦
    堪以認定。
三、核被告收受上開偽造之信用卡後，持以行使，係犯刑法第二百零一條之一第二項
    之行使偽造信用卡罪；收受太平洋崇光百貨記帳卡、統領百貨貴賓卡各一枚部分
    ，係犯刑法第三百四十九條第一項之收受贓物罪；被告於附表（一）編號一二、
    三、四、八至十所示警詢筆錄、照片確認單、口卡片、指紋卡、偵訊筆錄、訊問
    筆錄；及附表（二）編號一至三所示台北看守所入所身分單、台灣台北地方法院
    押票、台北看守所新收被告內外傷記錄表（含血壓測量單）內各偽造之乙○○署
    押及按捺之指印部分，係犯刑法第二百十七條第一項之偽造署押罪；另被告為警
    查獲後，於附表（一）編號五、六、七所示逮捕通知書、權利告知書上偽造「乙○○」署名、按捺指印，復將該等文書存根聯持交承辦員警收受，足以表示乙○○業遭逮捕，並收受逮捕通知書及獲告知相關訴訟法上之權利，各該逮捕通知書
    、權利告知書已具備私文書之性質，自足以生損害於乙○○及偵查之正確性，被
    告此部分所為，係犯刑法第二百十六條、第二百十條之行使偽造私文書罪。被告
    收受偽造之信用卡後，復持以行使，收受之低度行為應為行使之高度行為所吸收
    ，不另論罪。又被告偽造私文書後、持以行使之犯行，偽造之低度行為應為行使
    之高度行為所吸收，僅論以行使之罪。被告多次於附表（一）所示編號一至十，
    及附表（二）編號一至三所示各該次偽造署押及行使偽造私文書行為，因係本於
    單一犯意接續進行，以實現一犯罪構成要件之單一行為，為接續犯，應以一罪論
    。又被告與綽號「黑龍」之成年男子間，就行使偽造信用卡間，有犯意聯絡及行
    為分擔，應論以共同正犯。按行使偽造信用卡之行為，於九十年六月二十二日刑
    法第二百零一條之一公告施行前，因含有詐欺及行使偽造私文書之罪責，實務上
    向依該二罪名處斷。惟前開條文公告施行後，該條第二項行使偽造信用卡罪之構
    成要件本身即含有詐欺罪之不法內涵，立法體系上亦屬於偽造有價證券罪章之罪
    名。依刑法體系解釋，應認行使偽造信用卡罪當然含有詐欺罪質，自不須另論以
    詐欺罪。起訴書認被告另犯有詐欺未遂罪，尚有未合。被告所犯行使偽造信用卡
    罪與收受贓物罪間，有方法結果之牽連犯關係，應依刑法第五十五條規定，從一
    重以行使偽造信用卡罪處斷。另被告所犯偽造署押及行使偽造私文書罪間，目的
    均在冒充乙○○名義應訊，二罪間顯有方法結果之牽連犯關係，亦應從一重以行
    使偽造私文書罪論處。所犯行使偽造信用卡罪與行使偽造私文書罪間，犯意各別
    、罪名不同，應分論併罰。公訴人就附表（二）所示編號一至三被告偽造署押犯
    行部分，於起訴書中雖未論及，然因該部分事實與起訴有關被告偽造「乙○○」
    署押犯行部分，有接續犯實質上一罪之關係，應為起訴效力所及，本院自得一併
    審理。又公訴人於起訴書載稱被告行使（收受）偽造信用卡與詐欺取財未遂二罪
    間，應論以想像競合犯關係。惟被告行使偽造信用卡不再論以詐欺罪，已如前述
    ，公訴人此部分所稱，尚有誤會。
四、原審對被告論罪科刑，固非無見。惟被告冒用乙○○名義，分別在附表（一）編
    號五、六、七所示之逮捕通知書、權利告知書上偽造「乙○○」署名、按捺指印
    部分，應構成刑法第二百十六條、第二百十條之行使偽造私文書罪。原審僅依刑
    法第二百十七條偽造署押罪論處，尚有違誤。再被告收受偽造之信用卡後，復持
    以行使，收受之低度行為既為行使之高度行為所吸收，不另論罪，原審猶以該罪
    與收受贓物罪間，有想像競合關係，自有未合。又刑法業於九十年六月二十二日
    修正公布，該法第二百零一條之一第二項行使偽造信用卡罪之構成要件，本即含
    有詐欺罪之不法內涵，自不須再論以詐欺罪。原審仍依詐欺未遂論處，亦有未當
    。被告未具理由上訴，固無可採。惟公訴人上訴，指摘及此，為有理由，自應由
    本院撤銷改判。爰審酌被告前已因行使偽造信用卡案件，遭台灣桃園地方法院檢
    察署檢察官提起公訴，事隔年餘，又為本件犯行，惡性非輕，復為圖規避刑責，
    竟冒充他人名義應訊，所生危害重大等情，同時參酌被告犯後坦承部分犯行等一
    切情狀，量處如主文第二項所示之刑，並定應執行刑，以資懲儆。至扣案之英商
    標準渣打銀行信用卡（卡號：0000000000000000號）一枚，係
    偽造之信用卡，不問屬於犯人與否，應依刑法第二百零五條規定沒收之。另附表
    書、指紋卡、偵訊筆錄、訊問筆錄；及附表（二）編號一至三所示台北看守所入
    所身分單、台灣台北地方法院押票、台北看守所新收被告內外傷記錄表（含血壓
    測量單）內各偽造之乙○○署押及按捺指印部分，均應依刑法第二百十九條規定
    沒收之。另於扣案皮包內之物或非被告所有（如太平洋崇光百貨記帳卡（卡號：
    0000000000000號）、統領百貨貴賓卡各一枚（卡號：三三六三一
    四號）係被害人丙○○所有遭搶奪之物）、或無從證明供本案犯罪之用（如燦坤
    卡、易付服務卡各一張、鄧雲祥
    一張、現金七百元），故均不為沒收之諭知。
五、臺灣桃園地方法院檢察署於九十一年四月十五日以九十一年度偵字第一六三一號
    案件，移送併辦意旨略以：被告甲○○於九十年七月二十七日起至同年七月三十
    日止，連續持多張偽造之匯通商業銀行信用卡（真正持卡人為黎玉嬌、李永達、
    洪錦田、許俊登等人），前往各地商店消費，致各商店陷於錯誤，而交付財物，
    因認被告尚涉犯刑法第二百零一條之一第一項之偽造信用卡罪及同法第二百零一
    條之一第二項之行使偽造信用卡罪嫌，與上開起訴犯行有連續犯裁判上一罪關係
    ，而移送併案審理。按連續犯必須基於一個概括之犯意，連續數行為而犯同一罪
    名時，始能成立。所謂基於一個概括之犯意，即指該項犯罪行為，客觀上雖有次
    數可分，而在犯人主觀上，不外出於一個犯意之連續進行，如每次犯罪係各別起
    意，則無論所犯罪名是否相同，均應併合論罪，無適用連續犯規定之餘地（最高
    法院二十二年上字第三二三三號判例意旨參照）。查公訴人移送併辦部分，係指
    被告自九十年七月二十七日起至同年月三十日止，偽造及行使偽造之信用卡；本
    件被告則於九十一年二月二日行使偽造信用卡，二者犯罪時間，相隔已有半年之
    久，卷內亦無證據足資證明被告為併辦部分犯行時，即有概括於半年後，仍欲行
    使偽造信用卡之犯行。況被告於偵查中供稱：決意為本案行使偽造信用卡之犯行
    ，係因積欠綽號「黑龍」男子款項；認識綽號「黑龍」亦係於九十一年一月間等
    語（見九十一年度偵字第二六三四號卷第五十頁）。顯見被告應係於九十一年一
    月間，始另行起意，與綽號「黑龍」之人共同為本件犯行，核與移送併辦部分，
    自無連續犯裁判上一罪關係。本院無從併案審理，應退由檢察官依法續行偵辦。
    另被告前因行使偽造信用卡案件，經台灣桃園地方法院檢察署檢察官提起公訴（
    九十年度偵字第三三七二號、第四０二八號）之犯罪事實，因被告於偵查中供稱
    該案係發生於九十年二月一日至同年月九日間，與本案起訴之犯罪事實，已相隔
    年餘。且本件被告係於九十一年一月間認識綽號「黑龍」男子後，為償還「黑龍
    」債務，始另行起意為之，已如前述。則本案與前開台灣桃園地方法院檢察署檢
    察官以九十年度偵字第三三七二號、第四０二八號提起公訴之案件，亦屬犯意各
    別，自無連續犯裁判上一罪關係，併此敘明。
六、被告經合法傳喚，無正當理由不到庭，爰不待其陳述，逕行判決。
據上論斷，應依刑事訴訟法第三百六十九條第一項前段、第三百六十四條、第二百九
十九條第一項前段、第三百七十一條，刑法第二十八條、第二百零一條之一第二項、
第三百四十九條第一項、第二百十七條第一項、第二百十六條、第二百十條、第五十
五條、第五十一條第五款、第二百零五條、第二百十九條，罰金罰鍰提高標準條例第
一條前段，判決如主文。
本案經檢察官沈明彥到庭執行職務
中      華      民      國    九十二    年      六      月      五      日
                              臺灣高等法院刑事第十四庭
                                  審判長法  官  陳  祐  輔
                                        法  官  洪  昌  宏
                                        法  官  陳  國  文
右正本證明與原本無異。
如不服本判決，應於收受送達後十日內向本院提出上訴書狀，其未敘述上訴之理由者
並得於提起上訴後十日內向本院補提理由書（均須按他造當事人之人數附繕本）。
                                        書記官  蔡  棟  樑
中      華      民      國    九十二    年      六      月      五      日
附錄：本案論罪科刑法條全文
刑法第三百四十九條第一項：
收受贓物者，處三年以下有期徒刑、拘役或五百元以下罰金。
搬運、寄藏、故買贓物或為牙保者，處五年以下有期徒刑、拘役或科或併科一千元以
下罰金。
因贓物變得之財物，以贓物論。
刑法第二百十七條第一項：
偽造印章、印文或署押，足以生損害於公眾或他人者，處三年以下有期徒刑。
盜用印章、印文或署押，足以生損害於公眾或他人者，亦同。
中華民國刑法第二百一十六條：
行使第二百十條至第二百十五條之文書者，依偽造、變造文書或登載不實
事項或使登載不實事項之規定處斷。
中華民國刑法第二百一十條：
偽造、變造私文書，足以生損害於公眾或他人者，處五年以下有期徒刑。
刑法第二○一條之一第二項：
一、意圖供行使之用，而偽造、變造信用卡、金融卡、儲值卡或其他相類作為簽帳、
提款、轉帳或支付工具之電磁記錄物者，處一年以上七年以下有期徒刑，得併科三萬
元以下罰金。
二、行使前項偽造、變造之信用卡、金融卡、儲值卡或其他相類作為簽帳、提款、轉
帳或支付工具之電磁記錄物，或意圖供行使之用，而收受或交付於人者、處五年以下
有期徒刑，得併科三萬元以下罰金。
附表：被告甲○○偽造署押及按捺指印一欄表：
（一）台灣台北地方法院檢察署（九十一年度偵字第二六三四號）
┌───┬────────┬─────────┬────────────┐
│編號  │    文    件    │偽  造  之  署  押│    備            註    │
├───┼────────┼─────────┼────────────┤
│一    │台北市政府警察局│簽名二枚、指印十一│九十一年二月三日二時許  │
│      │信義分局三張犁派│枚                │（第五、六頁）          │
│      │出所警訊筆錄    │                  │地點：台北市政府警察局信│
│      │                │                  │ 義分局三張犁派出所     │
├───┼────────┼─────────┼────────────┤
│二    │台北市政府警察局│簽名一枚、指印五枚│九十一年二月三日二時三十│
│      │信義分局三張犁派│                  │分（第十六頁）          │
│      │出所扣案物照片確│                  │地點：同右              │
│      │認單            │                  │                        │
├───┼────────┼─────────┼────────────┤
│三    │同右            │簽名一枚、指印六枚│九十一年二月三日二時許  │
│      │                │                  │（第十九頁）地點：同右  │
├───┼────────┼─────────┼────────────┤
│四    │口卡片          │簽名一枚、指印一枚│九十一年二月三日二時許  │
│      │                │                  │（第二十二頁）地點：同右│
├───┼────────┼─────────┼────────────┤
│五    │台北市政府警察局│簽名一枚、指印一枚│九十一年二月三日二時許  │
│      │信義分局權利告知│                  │（第二十四頁）          │
│      │書              │                  │地點：同右              │
├───┼────────┼─────────┼────────────┤
│六    │台北市政府警察局│簽名一枚、指印一枚│九十一年二月三日二時許  │
│      │信義分局逮捕通知│                  │（第二十五頁）          │
│      │書（通知本人）  │                  │地點：同右              │
├───┼────────┼─────────┼────────────┤
│七    │台北市政府警察局│簽名一枚、指印二枚│九十一年二月三日二時許  │
│      │信義分局逮捕通知│                  │（第二十六頁）          │
│      │書（通知親友）  │                  │地點：同右              │
├───┼────────┼─────────┼────────────┤
│八    │台北市政府警察局│指印十四枚        │九十一年二月三日二時許  │
│      │信義分局指紋卡片│                  │（第二十九頁）地點：同右│
├───┼────────┼─────────┼────────────┤
│九    │偵訊筆錄        │簽名一枚          │九十一年二月三日十一時十│
│      │                │                  │五分（第三十二頁）      │
│      │                │                  │地點：台灣台北地方法院檢│
│      │                │                  │察署                    │
├───┼────────┼─────────┼────────────┤
│十    │本院九十一年聲羈│簽名一枚          │九十一年二月三日十四時四│
│      │字第二十六號訊問│                  │十分（第五頁）          │
│      │筆錄            │                  │地點：台灣台北地方法院  │
└───┴────────┴─────────┴────────────┘
（二）檢察官未起訴（有接續犯之實質上一罪關係）之部分
┌───┬────────┬─────────┬────────────┐
│編號  │    文    件    │偽  造  之  署  押│    備            註    │
├───┼────────┼─────────┼────────────┤
│一    │台北看守所入所身│簽名一枚、指印二十│九十一年二月三日        │
│      │分單            │二枚              │地點：台北看守所        │
├───┼────────┼─────────┼────────────┤
│二    │台灣台北地方法院│指印二枚          │九十一年二月三日        │
│      │押票（送看守所）│                  │地點：台灣台北地方法院  │
├───┼────────┼─────────┼────────────┤
│三    │台北看守所新收被│簽名二枚、指印六枚│九十一年二月三日        │
│      │告內外傷紀錄表  │                  │地點：台北看守所        │
│      │（含血壓測量單）│                  │                        │
└───┴────────┴─────────┴────────────┘


司法院資訊處製作；財團法人民間司法改革基金會備份。
